臺灣新竹地方法院刑事判決　　　　　　　　　　　　　　九十年度易字第九一八號
　　公　訴　人　臺灣新竹地方法院檢察署檢察官
　　被　　　告　己○○
　　　　　　　　戊○○
　　共　　　同
　　選任辯護人　龔正文律師
　　被　　　告　庚○○
右列被告因妨害婚姻等案件，經檢察官提起公訴（九十年度偵字第三二六四號、第四
七八九號），本院判決如左︰
    主  文
己○○、戊○○、庚○○均無罪。
    理  由
一、公訴意旨略以：被告己○○係被告庚○○之夫，為有配偶之人。被告戊○○亦明
    知己○○為有配偶之人。乃二人竟自民國九十年四月間起即密切交往，惟為庚○○所聘請之徵信社人員乙○○、丁○○、辛○○跟監，發覺二人同進同出，過往
    甚密。迄至同年五月二十七日凌晨四時許，庚○○接獲乙○○等人告知，己○○
    、戊○○二人獨處在新竹市○○街二十五號四樓己○○住處通姦，庚○○乃於同
    日凌晨四時五十五分許，至新竹市警察局第一分局北門派出所報案，請著制服之
    警員丙○○會同抓姦，隨後庚○○、丙○○、乙○○、丁○○、辛○○及庚○○
    所僱用之鎖匠甲○○即共同前往右開處所，庚○○即以鑰匙打開一樓大門，眾人
    即共同前往四樓大門外，庚○○請甲○○打開大門，而丙○○向庚○○表示，未
    經屋主同意，擅自開門會構成妨害自由罪等語，甲○○因恐涉案，隨即離開現場
    ，惟庚○○當場發作，向丙○○辱罵：「你與我先生必有勾結」等語，並以手猛
    拍四樓大門，丙○○不理庚○○，逕自按了四樓電玲三、四下皆無人回應，不久
    ，庚○○即授意乙○○從窗戶爬入屋內以理應外合，乙○○隨即利用水管，自一
    樓爬自四樓，進入四樓屋內後即為庚○○等人開門，庚○○、丁○○、辛○○即
    衝入屋內，同時辛○○並拿起相機猛照，惟不見戊○○在內，只見有己○○之衣
    物，及女性之內衣褲、衣服、鞋子、皮包等物品，適時己○○穿著短袖、短褲出
    現，庚○○始警覺到屋內尚有一小房間反鎖，遂將房間之門踹開，發現戊○○只
    著短袖、短褲藏於其內。因認被告己○○、戊○○涉有刑法第二百三十九條之通
    姦、相姦之罪嫌；被告庚○○涉有刑法第一百四十條第一項之侮辱公務員罪嫌等
    等。
二、(1)按犯罪事實應依證據認定之，無證據不得推定其犯罪事實；又不能證明被告犯
    罪或其行為不罰者，應諭知無罪之判決，刑事訴訟法第一百五十四條、第三百零
    一條第一項，分別定有明文。(2)又告訴人之告訴，係以使被告受刑事訴追為目的
    ，是其陳述是否與事實相符，仍應調查其他證據以資審認；而被害人之陳述如無
    瑕疵，且就其他方面調查又與事實相符，固足採為科刑之基礎，倘其陳述尚有瑕
    疵，則在未究明前，遽採為論罪科刑之依據，即難認適法，最高法院著有五十二
    年台上字第一三００號、六十一年台上字第三Ｏ九九號判例可資參照。(3)再認定
    不利於被告之事實，須依積極證據，苟積極證據不足為不利於被告事實之認定時
    ，即應為有利於被告之認定，更不必有何有利之證據；且事實之認定，應憑證據
    ，如未能發現相當證據，或證據不足以證明，自不能以推測或擬制之方法，以為
    裁判基礎；而認定犯罪事實所憑證據，雖不以直接證據為限，間接證據亦包括在
    內；然而無論直接或間接證據，其為訴訟上之證明，須於通常一般之人均不致有
    所懷疑，而得確信其為真實之程度者，始得據為有罪之認定，若其關於被告是否
    犯罪之證明未能達此程度，而有合理性懷疑之存在，致使無從形成有罪之確信，
    根據「罪證有疑，利於被告」之證據法則，即不得遽為不利被告之認定，亦分別
    有最高法院三十年上字第八一六號、四十年台上字第八六號、七十六年台上字第
    四九八六號等判例可資參照。(4)復按刑法第二百三十九條通、相姦罪之成立，以
    發生姦淫關係為要件，若無與他人為此姦淫關係，即不構成該罪。
三、本件公訴人認被告己○○、戊○○涉有上開通姦、相姦犯行，無非係以上開事實
    已經告訴人庚○○指訴明確，並有證人乙○○、丁○○、辛○○、丙○○、甲○○證述在卷，且有照片八張（起訴書誤載為十八張）、新竹市警察局第一分局北
    門派出所受理各類案件紀錄表、偵查報告附卷可按，及依現場除被告戊○○私人
    物品外，在房間內牆壁尚掛有被告己○○之衣物，被告二人深夜獨處一室顯有姦
    情；而被告庚○○涉有上開侮辱公務員犯行，亦經證人丙○○證述詳實，為其論
    據。
四、訊據被告己○○、戊○○均堅決否認有前開通姦、相姦之犯行；被告庚○○亦堅
    決否認有前開妨害公務之犯行。被告己○○辯稱：我本身住新竹市○○街二十五
    號五樓，將新竹市○○街二十五號四樓房子租給戊○○，當時戊○○發燒感冒，
    我基於朋友立場，在凌晨四時許下樓去關心戊○○，房間內之衣物並不是我的，
    並未與戊○○發生性關係等語；被告戊○○辯稱：我向己○○租新竹市○○街二
    十五號四樓，當時是凌晨四點多，我身體不舒服，就聯絡己○○，己○○即拿葯
    給我，房間內之衣物均是我的，我並未與己○○發生性關係等語。被告庚○○辯
    稱：我當時情緒激動，向丙○○稱為什麼不幫我，你們是不是有認識，我並沒有
    向丙○○說你與我先生有勾結等語。經查：
（一）被告己○○、戊○○部分：
  １、被告己○○、戊○○自警局訊問時、檢察官偵查中及本院訊問審理時均堅決否
      有公訴人所指之姦淫犯行，而於九十年五月二十七日凌晨四時五十五分許告訴
      人庚○○會同警員丙○○、徵信社人員乙○○、丁○○及辛○○等人進入屋內
      現場查獲被告己○○、戊○○均穿著短袖、短褲而同處一室等情，已經告訴人
      指訴明確，並經證人即當時協同查獲本案之警員丙○○，及乙○○、丁○○於
      本院訊問證述屬實，而被告二人亦坦認之，固可信為真實；
  ２、而告訴人於當初報案時即已告知警方係發現先生和別人有姦淫情事，已經證人
      丙○○於本院訊問時證述屬實，亦有受理各類案件紀錄表一紙在卷（見九十年
      度偵字第三二六四號偵查卷宗《下稱第三二六四號偵查卷宗》第二十四頁）可
      證，現場並有徵信社人員乙○○等人陪同到場，則告訴人、徵信社人員既已至
      現場定會詳加蒐證，而證人丙○○於本院訊問時結證稱：「（問：你在進去時
      ，你目測所及，有無看到姦淫相關的東西（保險套、擦拭的衛生紙）？）沒有
      」等語明確（見本院卷宗第七十三頁），而徵信社人員乙○○、丁○○於本院
      訊問時亦證稱並未有發現任何東西，而現場並未查扣任何物品等情，亦經證人
      丙○○證述在卷，亦即查獲當時並未於該處內發現有遺留物、擦拭過之衛生紙
      或保險套等相關證物，可足以認定。則被告二人是否於上開時地確有發生姦淫
      關係，已非無疑？
  ３、再告訴人於本院訊問時已指出自九十年三月二十三日起即與被告己○○分居，
      而未住在新竹市○○街二十五號五樓處，且於案發時亦未與被告己○○同住於
      該處，則公訴人認被告己○○於與告訴人庚○○同住於該處，竟於深夜未告知
      配偶之情形下即獨自下樓至單身女子房間而不避嫌等等，已有與事實不盡相符
      之處；再被告己○○、戊○○於警局訊問時已分別陳稱二人係房東房客及朋友
      關係（見第三二六四號偵查卷宗第十三頁、第十七頁背面）戊○○係租上開二
      十五號四樓等情，且依告訴人所提當日徵信社人員乙○○等人所拍攝之照片亦
      顯示房間內之衣物皆為被告戊○○所有（詳後述），並無被告己○○之衣物，
      亦可證被告戊○○確係一人居住在該處，則被告己○○稱該處係出租予被告戊○○，應可信為真實。
  ４、公訴人雖依告訴人所稱及照片所示，而認上開四樓住處有被告己○○之衣物，
      即在房間內牆壁尚掛有被告己○○之長褲、藍色外套樣式背心，且於籃內混有
      被告己○○之內褲等等，然依照片所示僅有掛於牆上之二件長褲（見本院卷宗
      第六十頁）疑似被告己○○所有（實則並非屬被告己○○所有，詳後述），並
      無所稱之藍色外套樣式背心、被告己○○之內褲等等，參以倘若上開背心、內
      褲及長褲確係被告己○○所有等情，何以案發當時告訴人及徵信社人員未將此
      重要證物扣案，並將內褲及背心拍照，是公訴人依告訴人所稱及照片所示，即
      逕以認定被告己○○、戊○○二人關係匪淺，交往過密，確有姦情等等，已嫌
      速斷。
  ５、再上開疑似被告己○○所有之二件長褲，其中一件淺藍色牛仔褲，經被告戊○○當庭提出，其左後口袋上方確有白色斑點，而與案發當時所拍攝之照片（見
      本院卷宗第六十頁下方）相符，並經被告己○○穿上上開淺藍色牛仔褲，並經
      通譯替被告己○○扣褲子扣子，通譯證實被告己○○並無法扣住該條淺藍色牛
      仔褲扣子，並拍照存證，而通譯亦證實該條淺藍色牛仔褲後面註明三十腰，並
      經通譯量測無誤，通譯並回報被告戊○○腰圍為三十點五吋，被告己○○腰圍
      為三十四吋等情，亦經本院於九十一年六月四日訊問時當庭勘驗屬實，並有照
      片可佐，綜上，可知上開長褲可證實確係被告戊○○所有，佐以證人丁○○亦
      證稱按了門玲好多次均未開門，而且進了房間後亦不開門，等到開門後已經半
      小時以上了，倘偌上開長褲確係被告己○○所有，其應有充分之時間可換好上
      開長褲及其所置於該處之其他衣物，而佯裝成外觀更不易使人起疑之裝扮，然
      被告己○○卻仍僅著短衣、短褲，亦可認上開長褲應確非被告己○○所有，而
      可證二人亦應無同居於該處之情，是公訴人依告訴人所稱及照片所示，認上開
      長褲係被告己○○所有進而認定被告己○○、戊○○二人關係匪淺，交往過密
      ，確有姦情等等，已有未洽。
  ６、綜上，本院認依上開所得之積極證據所顯示者，亦僅係被告二人於深夜共處一
      室，且均僅穿著短衣、短褲，而在無查獲有相關之遺留物、擦拭過之衛生紙或
      保險套等證物，且公訴人所舉之其他事證，亦多所與事實不相符合等情，亦如
      上述，是實難單憑此間接事實，本於推理之作用而逕行推論出直接事實即被告
      己○○、戊○○二人確有姦淫行為，而為不利於被告事實之認定，則依上開判
      例意旨，苟積極證據不足為不利於被告事實之認定時，即應為有利於被告之認
      定。是以，縱被告己○○係有配偶之人，被告戊○○亦明知被告己○○係有配
      偶之人，而其等二人深夜均僅穿著短衣、短褲同處一室，此誠屬不妥，惟如同
      前述，尚難執此遽認被告二人確有通、相姦之行為。
（二）被告庚○○部分：
  １、被告庚○○經合法傳喚，無正當理由不到庭，本院認本件係應諭知無罪之案件
      ，爰依刑事訴訟法第三百零六條之規定，不待其陳述逕行判決，合先敘明。
  ２、證人即警員丙○○雖證稱被告庚○○有對其辱罵：你與我先生必有勾結等等，
      然案發當時與被告庚○○及警員丙○○一同在現場之證人即鎖匠甲○○、乙○○及丁○○於偵查中及本院訊問時均已證稱：並未聽到被告庚○○有說上開話
      語，乙○○及丁○○案發當時雖係受僱於被告庚○○，而有迴護被告庚○○之
      虞，然甲○○於本院訊問時證稱：我並未完成開鎖之任務而被告庚○○說要給
      我錢，我說不用等語屬實，可知證人甲○○尚與被告無利害關係，是其應無迴
      護被告庚○○之情，所言應可信為真實，綜上，則被告是否確有對警員辱罵上
      開話語已有可疑？
  ３、再警員丙○○亦證述於告訴鎖匠甲○○未得屋主同意擅自進入會被告以侵入住
      宅之犯行，此時庚○○就很激動等情，而證人甲○○亦結稱：「（問：庚○○
      聽到警察說不能開時如何反應？）她很激動在哭。」、「（問：你說她當時很
      激動，如何激動法？）她就蹲在地上哭，．．，她當時情緒很激動，掉眼淚」
      等語，證人丁○○亦證述：「（問：當時還在四樓大門口時，警察說這個話，
      庚○○如何反應？）她當時很激動，講話很大聲很快，又在哭，說的話聽不清
      楚」、「（問：她如何講這些話？）她有時頭低低在哭泣，有時又抬頭看著我
      們講話，她也沒有針對某個人講話」等語，證人乙○○亦證述：「（問：鎖匠
      沒有開門，庚○○如何反應？）她就坐在地上在哭、踹門，在吵」、「（問：
      她在現場還沒有進去時有無說什麼？）她就抱怨，說如果警察不協助我，我很
      可憐」等語，綜上，可知被告庚○○於眼見自己的先生在屋內可能與人通姦，
      加以竟不能開鎖進入屋內查看之情形下，衡情，其當時在甚為無助且激動之情
      形下，縱出口說出前開話語，亦尚難認有侮辱公務員之犯意，亦即縱認被告庚○○確有說出前開話語，主觀上亦應無侮辱警員之犯意。
五、綜上所述，被告己○○、戊○○二人被訴前開通、相姦犯行，尚難確信已達真實
    ，仍有合理性懷疑之存在，即本院無從對於被告己○○、戊○○於公訴人所指時
    、地涉嫌刑法第二百三十九條之事實形成確信不疑之心證，依上開判例之見解，
    應為有利於被告二人之認定。此外，本件除告訴人前開之指訴及照片外，復查無
    其他證據足認被告二人有何通、相姦犯行，尚難僅憑告訴人之指訴、被告二人於
    深夜僅穿著短衣、短褲共處一室、拍攝有照片而並無被告己○○之衣物之情形下
    ，即推測、擬制被告二人有通、相姦犯行，從而本件公訴人所舉之證據及依前述
    證人證稱情節相互觀之，既均不能證明被告二人有如起訴書所指之犯行。則公訴
    人上開所指之情，尚屬臆測，尚難憑此即遽以推定而資為被告二人不利之證據。
    是認被告二人上開辯解，堪以採信，被告二人既無從證明確有發生姦淫關係，即
    與刑法第二百三十九條之構成要件不符，自不得以該罪相繩；而被告庚○○侮辱
    警員乙節，此部分除告訴人之指訴外，尚乏積極證據證明被告確有當場侮辱警員
    之犯行，依上開判例要旨，被告此部分犯行亦無從成立，被告庚○○上開辯稱，
    亦可採信。此外，復查無其他積極證據，足資證明被告己○○、戊○○二人有何
    公訴人所指之通姦、相姦犯行；而被告庚○○有何公訴人所指之妨害公務犯行，
    應認不能證明被告三人確有犯罪，依據首開最高法院判例意旨、及「罪證有疑，
    利於被告」之證據法則及相關說明，本院自應依法諭知被告三人無罪之判決，以
    免冤抑。
六、依刑事訴訟法第三百零一條第一項，判決如主文。
中      華      民      國    九十一    年      八      月     十六     日
                                臺灣新竹地方法院刑事第一庭
                                    法  官  馮  俊  郎
右正本證明與原本無異。
如不服本判決，應於判決送達後十日內向本院提出上訴狀（應附繕本），上訴於臺灣
高等法院。
                                    書記官  鄭  姿  萍
中      華      民      國    九十一    年      八      月     十六     日